臺灣臺北地方法院民事判決　九十一年度訴字第五○八八號
　　原　　　告　台灣土地銀行
　　法定代理人　乙○○
　　訴訟代理人　丙○○
　　　　　　　　丁○○
　　被　　　告　戊○○
　　　　　　　　甲○○
右當事人間請求清償借款事件，本院判決如左：
    主      文
被告應連帶給付原告新台幣貳佰捌拾陸萬捌仟元，及自民國九十年十月二十三日起至
清償日止，按週年利率百分之七點八二計算之利息，暨自民國九十年十一月二十四日
起至清償日止，逾期在六個月以內者，按上開利率百分之十，逾期超過六個月部分，
按上開利率百分之二十計付違約金。
訴訟費用由被告連帶負擔。
    事      實
甲、原告方面：
一、聲明：如主文所示。
二、陳述：
（一）、被告戊○○於民國八十九年十月二十二日以被告甲○○為連帶保證人，向原
        告借用新台幣（下同）三百萬元，約定清償期限為九十年十月二十二日，利
        率按年息百分之七點四九加四點四碼（每碼○點二五）計算（即年息百分之
        八點五九）並隨基本放款利率調整，又被告如遲延未依約繳納本息時，除仍
        按上開利率計息外，自違約之日起，逾期清償在六個月以內者，按上開利率
        百分之十，超過六個月者，按上開利率百分之二十計付違約金。詎被告於清
        償期屆至，竟未依約清償，尚積欠如聲明所示之金額及利息、違約金，為此
        依消費借貸、連帶保證之法律關係，提起本件訴訟。
（二）、被告戊○○確曾要求和解分期清償，但原告並未同意。
三、證據：提出借據、授信約定書、放款卡、未銷帳明細查詢、財團法人金融聯合徵
    信中心各一件、客戶往來明細查詢各二件為證。
乙、被告方面：
一、聲明：原告之訴駁回。
二、陳述：
（一）、被告戊○○部分：伊向原告借款並已返還部分欠款，但現在監執行，無力清
        償，本件借款九十年到期後，因為伊有退票情事，銀行要求一次還清，九十
        年十月借款到期時，伊另找保證人黃崇富、張光弘作保欲辦理借新還舊，申
        請書都填好了，但因為原告稱伊債信不好，不同意借新還舊，並催繳所餘全
        部欠款。
（二）、被告甲○○部分：
    １、本件原告曾向台灣板橋地方法院聲請支付命令，經伊於法定期間內提出異議
        依法視為起訴後，該訴訟業經台灣板橋地方法院裁定駁回在案，原告另提本
        件訴訟，顯違一事不再理原則。
    ２、伊雖於八十九年十月二十二日擔任被告戊○○借款之連帶保證人，然該借款
        屆清償期後，已於九十一年八月間由原告與被告戊○○達成協議，同被告戊
        ○○意延期清償，被告戊○○亦依約清償利息，惟伊對延期清償並未同意，
        是對被告戊○○之借款債務已不負保證責任。況原告既被告戊○○（與主債
        務人）達成和解，同被告戊○○自九十一年八月分六十期清償，則原告已依
        該和解書取得權利，依法不得再向伊主張權利。
    ３、提出台灣板橋地方法院九十一年度訴字第一五九八號民事裁定、分期償還債
        務申請書暨切結書、變更借據利息條款申請書為證，並聲請訊問證人潘建枝
        。
    理      由
一、本件依兩造所訂借據暨授信約定書第十三條約定，合意由本院為第一審管轄法院
    ，故本院有管轄權，合先敘明。
二、按「以訴為不合法而駁回之確定裁判，並非所謂關於訴訟標的之裁判，故因不繳
    審判費或繳不足額致其訴被駁回者，無論其係由第一審駁回，抑由第二審駁回，
    均得更行起訴。」，最高法院著有二十二年抗字第二○三四號判例可資參照。本
    件原告固曾向台灣板橋地方法院聲請核發支付命令，經被告甲○○於法定期間內
    提出異議依法視為起訴後，因未依限繳納裁判費，遭台灣板橋地方法院以九十一
    年度訴字第一五九八號民事裁定駁回在案，惟因裁定並非所謂關於訴訟標的之裁
    判，揆諸前揭說明原告提起本件訴訟，並無違反一事不再理原則，合先敘明。
三、本件原告起訴主張之消費借貸及連帶保證等事實，業據其提出借據、授信約定書
    、放款卡、未銷帳明細查詢、財團法人金融聯合徵信中心、客戶往來明細查詢等
    件為證，且為所不爭執。堪信為真實。至被告甲○○另雖辯稱：系爭借款屆清償
    期後，已於九十一年八月間由原告與被告戊○○達成協議，同意被告戊○○延期
    清償，因伊對延期清償並未同意，是對被告戊○○之借款債務已不負保證責任。
    況原告既被告戊○○（與主債務人）達成合解，同意被告戊○○自九十一年八月
    分六十期清償，則原告已依該和解書取得權利，依法不得再向伊主張權利云云，
    固提出分期償還債務申請書暨切結書、變更借據利息條款申請書為證，惟為原告
    所否認，而查，上開分期償還債務申請書暨切結書、變更借據利息條款申請書為
    被告戊○○與訴外人張光弘之聲請資料，並未經原告簽認核可，而證人即原告永
    和分行副理潘建枝亦到庭證稱：「：：到期後戊○○要求延期清償，但是我們不
    同意，因為戊○○票信已經惡化，而且本件借款是經農業信用保證基金保證，所
    以沒有同意他展期，之後我們將本案列為催收款項，向戊○○催收之後，他有請
    求要分期清償，而且列出清償條件，但是因為本件借款尚有兩位保證人，所以我
    與甲○○聯繫，看他是否同意戊○○提案，但是甲○○沒有同意，所以到目前為
    止我們並沒有與戊○○有達成任何共識。：：」等語屬實，核與被告戊○○自認
    系爭借款九十年到期後，因為伊有退票情事，銀行要求一次還清，原告稱伊債信
    不好，不同意借新還舊等語相符，是原告主張被告戊○○曾要求和解分期清償，
    但原告並未同意等語，自堪信為真實。至消費借貸契約借用人於清償期屆至後之
    還款，乃契約義務之履行，要難以貸與人於清償期屆至後依債之本旨受償之事實
    ，遽指貸與人同意借用人延期清償（或分期清償），據此，本件被告甲○○執原
    告於清償期屆至後受償一事，推論原告同意被告戊○○分期清償云云，誠屬倒果
    為因，所辯各語，要無可採。
四、按借用人應於約定期間內，返還與所借用物種類、品質、數量相同之物。又稱保
    證者，謂當事人約定，一方於他方之債務人不履行債務時，由其代負履行責任之
    契約；又保證債務，除契約另有訂定外，包含主債務之利息、違約金、損害賠償
    及其他從屬於主債務之負擔；另連帶債務之債權人，得對債務人中之一人或數人
    或全體同時或先後請求全部或一部之給付；民法第四百七十八條、第七百三十九
    條、第七百四十條、第二百七十三條第一項分別定有明文。本件被告戊○○積欠
    上開借款未為清償，被告甲○○未履行保證責任，從而，原告依消費借貸及連帶
    保證契約請求被告連帶給付餘欠二百八十六萬八千元，及如主文第一項所示之利
    息、違約金為有理由，應予准許。
五、本件因事證已臻明確，兩造其餘攻擊、防禦方法及所為之立證，經核與判決之結
    果不生影響，無庸逐一論述，併予敘明。
六、結論：本件原告之訴為有理由，依民事訴訟法第八十五條第二項，判決如主文。
中　　　華　　　民　　　國　　九十一　　年　　十一　　月　　二十一　　日
                              　　　民事第四庭法　　　官　　周玫芳
右為正本係照原本作成
如對本判決上訴，須於判決送達後二十日內向本院提出上訴狀
中　　　華　　　民　　　國　　九十一　　年　　十一　　月　　二十一　 日
　　　　　　　　　　　　　　　　　　　　　　　法院書記官　　王朝枝
